【裁判字號】    89,易,2582
【裁判日期】    890831
【裁判案由】    國家安全法等
【裁判全文】
臺灣高雄地方法院刑事判決                        八十九年度易字第二五八二號
    公  訴  人  臺灣高雄地方法院檢察署檢察官
    被      告  乙○○
右列被告因偽造文書等案件，經檢察官提起公訴（八十九年度偵字第一０九０八號），
本院判決如左：
    主  文
乙○○共同行使偽造私文書，足以生損害於公眾及他人，處有期徒刑玖月。
偽造之「普通護照入出境許可申請書」上偽造之「甲○○」署押壹枚、護照壹本、變
造之「甲○○」國民身分證上乙○○照片一張沒收。
    事  實
一、乙○○因於民國八十四年間，違反台灣地區與大陸地區人民關係條例案件，經法
    院判處有期徒刑九月確定，未到案執行，經地檢署通緝中，竟於八十六年初某日
    ，在高雄市○○○路某餐廳，以新台幣（下同）十萬元之代價，與年籍不詳綽號
    「馬路」之成年男子，共同基於犯意之聯絡，由乙○○提供照片，再由綽號「馬
    路」之男子將其先前拾獲之甲○○之國民身分證，以換貼乙○○之照片之方式，
    變造「甲○○」國民身分證一枚，足以生損害於戶政機關對於國民身分證發給、
    管理之正確性及甲○○本人，又乙○○明知人民入出境，應向內政部警政署入出
    境管理局申請許可，未經許可，不得入出境，再基於使公務員登載不實之犯意，
    復基於行使前開變造國民身分證之犯意，於八十六年一月間之某日行使變造之「
    甲○○」國民身分證，並以偽造甲○○署名之方式，冒用甲○○名義填具「普通
    護照入出境許可申請書」一紙，而偽造甲○○之申請書，填載不實之資料，足生
    損害於甲○○，且將該「普通護照入出境許可申請書」持以行使向外交部領事事
    務局及內政部入出境管理局辦理申請出國護照及入出境許可，使不知情之公務員
    誤以為甲○○本人出境，而於該申請書上蓋允許章允許申請入出境，將該不實事
    項登載於職務上掌管之公文書，進而核發貼有乙○○照片之甲○○名義之不實普
    通護照，足以生損害於甲○○及中華[民國政府核發護照與出入境管理之正確性
    。乙○○未向入出境管理機關即內政部警政署入出境管理局申請許可，而自八十
    六年二月二十三日起，由高雄國際機場出境至菲律賓等地或自香港等地由高雄國
    際機場入境時，連續持用前揭不實護照，供高雄國際機場查驗員查證，因查驗員
    未能發覺該護照係公務員登載不實之文書予以放行，而未經許可入出境，共計十
    七次，均同時足生損害於入出境管理機關與甲○○，迄八十九年五月十二日二十
    一時許，在高雄國際機場當場為警查獲，並扣得前揭變造之身分證、冒名申請之
    護照、台胞證、香港簽證。
二、案經內政部警政署航空警察局高雄分局報告臺灣高雄地方法院檢察署檢察官偵查
    起訴。
    理  由
一、訊據被告乙○○固坦承持有上開變造之國民身分證及護照並前後出境十七次之事
    實不諱，惟矢口否認與綽號「馬路」之男子有前開共同犯意之聯絡，辯稱：伊僅
    以十萬元向綽號「馬路」之男子購買上開身分證與護照云云。查被害人甲○○之
    身分證確係遺失，而該遺失之身分證上相片已變造改貼被告之相片，確屬變造之
    身分證無訛，而「普通護照入出境許可申請書」上「甲○○」之署押並非證人甲
    ○○所親自申請書寫，業據證人甲○○於警訊及本院審理中供述屬實，並有旅客
    入出境紀錄查詢二紙及交通部領事事務局八十九年七月三十一日領（一）（八九
    ）字第八九０一０一一四三五號函附甲○○之普通護照入出境許可申請書附卷可
    稽，且有扣案之變造之身分證、冒名申請之護照、台胞證、香港簽證可資佐證。
    次查被告係先拿照片給綽號「馬路」之男子，以變造國民身分證與申請護照，是
    被告顯然與綽號「馬路」之男子有共同犯意之聯絡與行為之分擔，至為明確，被
    告所辯，顯難採酌，被告有前開犯行洵堪認定。
二、核被告乙○○變造甲○○之國民身分證之行為，復持向外交部與入出境管理局申
    請護照之行為，係犯刑法第二百十六條之行使第二百十二條之變造特許證罪；被
    告於「普通護照入出境許可申請書」上偽造「甲○○」之署押，並填載不實之資
    料，該申請書屬私文書之性質，顯有冒用甲○○而製作該文書，復持以申請護照
    及入出境許可，係犯刑法第二百十六條之行使第二百十條之文書罪；被告明知上
    開申請書為不實之事項，竟持以申請護照與入出境之許可，使公務員登載於職務
    上所載之公文書，並核發護照及入出境許可之行為，並境而行使該護照入出境，
    係犯刑法第二百十六條行使第二百十四條之使公務員登載不實罪。被告與綽號「
    馬路」之男子間，就偽造私文書罪、變造國民身分證罪、使公務員登載不實罪、
    行使變造國民身分證罪、行使偽造私文書罪等犯行有犯意聯絡及行為分擔，均為
    共同正犯。被告利用他人身分申請入出境，迴避入出境主管機關為允許與否之審
    查，嗣又入出境十七次，所為係犯國家安全法第六條第一項之未經許可入出境罪
    。上開被告於申請書所偽造之署押，係屬被告偽造文書之部分行為，不另論罪；
    被告偽造私文書、特種文書及使公務員登載不實之文書之低度行為，亦均為其進
    而行使之高度行為所吸收，均不另論罪。被告上開行使偽造私文書罪及被告與綽
    號「馬路」之男子為共同正犯關係，公訴人雖漏未起訴，惟因與已起訴之行使公
    務員登載不實文書犯行部分有方法結果牽連犯之裁判上一罪關係，為起訴效力所
    及，本院自應併予審判。被告先後數次行使變造之身分證、不實之護照犯行及多
    次未經許可入出境行為，均時間緊接，犯罪構成要件相同，顯各基於概括犯意反
    覆為多次犯行，應各依連續犯規定論以一罪，並依法加重其刑。被告所犯行使偽
    造私文書、行使變造國民身分證、行使使公務員登載不實文書及國家安全法第六
    條第一項之罪犯行間，有方法結果之牽連關係，應從一重之行使偽造私文書罪論
    處。爰審酌被告乙○○曾因違反台灣地區與大陸地區人民關係條例案件，經法院
    判處有期徒刑九月，因執行不到而遭通緝中再犯本件之罪，有台灣高等法院被告
    全國前案紀錄表附卷可稽，惟被告犯後態度尚佳，且所犯情節尚非重大等一切情
    狀，爰量處如主文所示之刑。扣案之護照一本，係因犯罪所得之物，且為被告所
    有，業據被告供承在卷，依刑法第三十八條第一項第三款規定沒收。卷附偽造之
    「普通護照入出境許可申請書」一紙，僅為影本，且已持向外交部辦理出國護照
    ，顯非屬被告所有之物，自無庸宣告沒收，惟「普通護照入出境許可申請書」上
    偽造之甲○○署押一枚，則不問屬於犯人與否，仍應依刑法第二百十九條之規定
    宣告沒收之。至扣案之變造身分證上有被告之照片一張，為被告所有，且供犯罪
    所用之物，應依刑法第三十八條第一項第二款宣告沒收，另扣案之台胞證及香港
    簽證，亦與本件犯罪無涉，爰均不併為沒收之諭知，附此敘明。
據上論斷，應依刑事訴訟法第二百九十九條第一項前段，國家安全法第六條第一項，
刑法第十一條前段、刑法第二十八條、第二百十六條、第二百十條、第二百十二條、
第二百十四條、第五十五條、第三十八條第一項第二款、第三款、第二百十九條，罰
金罰鍰提高標準條例第一條前段，判決如主文。
本案經檢察官葉麗琪到庭執行職務。
中    華    民    國    八十九    年      八      月        三十一      日
                                  臺灣高雄地方法院刑事第六庭
                                  法  官  沈建興
右正本證明與原本無異。
如不服本判決，應於判決送達後十日內，向本院提出上訴狀。
                                  書記官  蔡琬玲
中    華    民    國    八十九    年      八      月        三十一    日


司法院資訊處製作；財團法人民間司法改革基金會備份。
